【裁判字號】    98,消債更,112
【裁判日期】    980812
【裁判案由】    聲請更生程序
【裁判全文】
臺灣彰化地方法院民事裁定           98年度消債更字第112號
聲  請  人
即  債務人  甲○○原名陳加榮.
                      號
上列當事人因消費者債務清理事件聲請更生，本院裁定如下：
    主    文
更生之聲請駁回。
聲請費用新臺幣壹仟元由聲請人負擔。
    理    由
一、按債務人不能清償債務或有不能清償之虞者，得依本條例所
    定更生或清算程序，清理其債務，消費者債務清理條例第3
    條定有明文。又聲請更生或清算不合程式或不備其他要件者
    ，法院應以裁定駁回之，但其情形可以補正者，法院應定期
    間先命補正，復為同條例第8條所明定。
二、本件聲請人即債務人聲請意旨略以：聲請人有不能清償債務
    之虞之情事，前曾以書面向最大債權金融機構依「中華民國
    銀行公會會員辦理消費金融案件無擔保債務協商機制」，請
    求共同協商債務清償方案，惟最大債權銀行即中國信託商業
    銀行（下稱中信銀行）表明因聲請人未能接受顯足以負擔之
    還款方案，故拒絕聲請人之聲請，而協商不成立。聲請人每
    月薪資所得約新臺幣（下同）25,000元，尚須負擔每月17,0
    00元之房屋貸款、扶養費9,000元及每月必要生活支出14,30
    0元，合計達40,300 元，聲請人實有不能清償債務之虞，且
    聲請人無擔保或無優先權之債務總額未逾1,200 萬元，復未
    經法院裁定開始清算程序或宣告破產，爰依法聲請更生等語
    。
三、經查：
（一）聲請人主張其於民國（下同）98年1 月間向最大債權金融
      機構即中信銀行申請前置協商，中信銀行提供180 期、利
      率5 ％，每月應繳金額12,950元之清償方案，然因聲請人
      月薪僅25,000元，尚須負擔房貸等每月必要生活支出，故
      僅得負擔每月8,000 元之清償方案，因而協商不成立云云
      。惟聲請人自94年2 月18日起任職於英豐造紙股份有限公
      司（下稱英豐公司）迄今，依聲請人所提出之薪資單顯示
      ，聲請人98年3 月至5 月份薪水各為30,522元、30,022元
      、30,322元，且英豐公司亦表示聲請人自98年6 月起月薪
      調為30,300元，與96年平均每月收入26,917元、97年平均
      每月收入18,205元相較，每月收入確實有增加之情形，工
      作堪稱穩定、並無重大變化，有本院電話紀錄、財政部臺
      灣省中區國稅局綜合所得稅各類所得資料清單、稅務電子
      閘門財產所得調件明細表、薪資證明等件在卷可按（見本
      院98消債更補字第93號卷第39-41 頁，98年度消債更字第
      112 號卷第33-35、42-45 、143 頁）。
（二）又聲請人雖主張目前尚有2,602,000 元房貸需繳納，每月
      需繳17,000元等語，惟聲請人名下尚有坐落彰化縣社頭鄉
      ○○村○○路445巷28號之房屋、彰化縣社頭鄉里○段1之
      13 地號之土地、彰化縣社頭鄉里○段1之26地號之土地等
      3筆不動產，財產總額共計有715,713元；再其另外所有之
      門牌號碼彰化縣社頭鄉○○村○○路○段716巷4號之房屋
      及坐落彰化縣社頭鄉○○段476地號之土地，遭銀行聲請
      拍賣後，拍得金額為1,785,000元，中信銀行房貸未受償
      餘額僅剩934,647元，且已併入無擔保債務之部分計算，
      據中信銀行代理人葉漢中於本院訊問時陳述明確，另有中
      信銀行98年6月25日陳報狀、稅務電子閘門財產所得調件
      明細表、本院民事執行處96年度執字第24793號強制執行
      金額計算書分配表在卷可稽（見本院98年度消債更字第
      112號卷第35、46、167、176頁），是聲請人前揭所言，
      委無可採。
（三）按消費者債務清理條例之立法目的係在於使不幸陷入經濟
      困境之人得以清理債務、重建生活，並在清理過程中能保
      有符合人尊嚴之最低基本生活，並非係在維持債務人過去
      慣常之寬逸生活，故評估債務人是否有不能清償債務或有
      不能清償之虞時，不得由債務人任意主張其基本生活費用
      之數額。本件聲請人雖陳報其每月必要生活支出約14,300
      元等情，然依債權銀行即玉山商業銀行、萬泰商業銀行所
      提出之信用卡對帳單顯示，聲請人有多筆於百貨公司、家
      飾精品店之高額、非必要之消費性支出（見本院98年度消
      債更字第112 號卷第121-131 頁）；且其陳報之必要性生
      活支出部分，並未能提出與其所述相符之支出證明為憑，
      是本件聲請人之必要生活費用應依內政部社會司公告之「
      97年度臺灣省低收入戶每月最低生活費標準」即每人每月
      最低生活費用9,829 元計算，始為合理。
（四）次按負扶養義務者有數人而其親等同一時，應各依其經濟
      能力，分擔義務。受扶養權利者，以不能維持生活而無謀
      生能力者為限。前項無謀生能力之限制，於直系血親尊親
      屬，不適用之。因負擔扶養義務而不能維持自己生活者，
      免除其義務。但受扶養權利者為直系血親尊親屬或配偶時
      ，減輕其義務。扶養之程度，應按受扶養權利者之需要與
      負扶養義務者之經濟能力及身分定之，民法第1115 條第3
      項、第1117、1118、1119條分別定有明文。本件聲請人雖
      主張需支出父、母及祖母每月各3,000 元，合計共 9,000
      元之扶養費用，然聲請人尚有兄、姐各1 人，每月亦有固
      定之收入，有親屬系統表、稅務電子閘門財產所得調件明
      細表在卷可憑（見本院98年度消債更字第112 號卷第39-4
      1 、147 頁），是應共同負擔上開扶養義務始為合理，聲
      請人應負擔之開扶養費應減為3,000 元（9000÷3 ＝3000
      ）。復聲請人之配偶名下擁有多筆不動產，價值達744,47
      3 元，每月並有14,300元以上之收入，有稅務電子閘門財
      產所得調件明細表、薪資證明附卷可佐（見本院98年度消
      債更字第112 號卷第21-26 、165 頁），可與聲請人共同
      負擔家庭必要性支出，應可認定。故承上所述，本件聲請
      人每月於支付最低生活費用9,829 元及扶養費3,000 元後
      ，仍有餘額17,471元可為支配，聲請人顯無不能清償之情
      事甚明。
四、綜上，聲請人聲請更生，既未符消費者債務清理條例第3 條
   「 不能清償債務或有不能清償之虞」之要件，且上開欠缺又
    屬無從補正，本件更生聲請，其聲請自不備要件，依首揭條
    文之意旨，自應駁回其更生之聲請，爰裁定如主文。
中    華    民    國    98     年    8    月    12    日
              民事第二庭    法  官  林秉暉
上為正本係照原本作成。
如不服本裁定，應於裁定送達後10日內，以書狀向本院提出抗告
，並繳納抗告費新臺幣1,000元。
中    華    民    國    98    年    8     月    12    日
                            書記官  廖春慧


司法院資訊處製作；財團法人民間司法改革基金會備份。
